【裁判字號】    98,訴,62
【裁判日期】    980819
【裁判案由】    侵權行為損害賠償
【裁判全文】
臺灣臺南地方法院民事判決                98年度訴字第62號
原      告  丙○○
            乙○○
共      同
訴訟代理人  王正宏律師
複  代理人  黃昭雄律師
被      告  甲○○
訴訟代理人  陳郁芬律師
上列當事人間因過失傷害案件，原告提起刑事附帶民事訴訟（97
年度交簡上字第 171號），請求侵權行為損害賠償，經刑事庭裁
定移送民事庭審理，本院於民國98年8月5日言詞辯論終結，判決
如下：
    主  文
被告應給付原告丙○○新臺幣壹拾萬捌仟參佰玖拾肆元及自民國
九十七年十一月二十一日起至清償日止，按週年利率百分之五計
算之利息。
被告應給付原告乙○○新臺幣伍仟元及自民國九十七年十一月二
十一日起至清償日止，按週年利率百分之五計算之利息。
原告其餘之訴駁回。
訴訟費用由被告負擔十五分之一，餘由原告負擔。
本判決原告勝訴部分，得假執行；但被告如依序以新臺幣壹拾萬
捌仟參佰玖拾肆元及伍仟元為原告丙○○、乙○○供擔保後，得
免為假執行。
原告其餘假執行之聲請駁回。
    事實及理由
一、按訴狀送達後，原告不得將原訴變更或追加他訴，但擴張或
    減縮應受判決事項之聲明者，不在此限，民事訴訟法第 255
    條第1項第3款定有明文。查本件原告丙○○原起訴請求：被
    告應給付原告丙○○新臺幣（下同） 1,915,000元，及自起
    訴狀繕本送達翌日起至清償日止，按年息百分之 5計算之利
    息。嗣於本院審理中，減縮為 1,877,838元及利息（見本院
    卷98年8月5日言詞辯論筆錄），經核屬減縮應受判決事項之
    聲明，於法並無不合，應予准許，先予敘明。
二、本件原告起訴主張：
  (一)被告甲○○於 96年（下同）11月26目下午1時50分許，駕駛
    車牌號碼 N6-1038號日用小客貨車，沿臺南市○○路○段210
    巷由西往東方向行駛，行經該路段 290巷口左轉時，適與沿
    該路段 290巷由西往東方向行駛，由原告丙○○所騎乘（後
    載原告乙○○）之車牌號碼 BZ8-301號重型機車發生碰撞，
    致原告丙○○受有右胸壁鈍挫傷、右側肱骨骨折；原告乙○○受有右手肘鈍挫傷之傷害（下稱系爭傷害）。
  (二)有關原告丙○○所受之傷害誠屬嚴重，自96年11月26日受傷
    迄今長達10個月的時間，歷經多次開刀住院，仍未能痊癒；
    原告乙○○亦受有傷害及驚嚇，且依照臺灣省台南區行車事
    故鑑定委員會之鑑定結果亦認為被告未依規定左轉，轉彎車
    未讓直行車先行，係肇事原因，原告丙○○則無肇事因素，
    是以，
    本件原告之損害應由被告負起全部之責任。
  (三)有關原告丙○○請求項目及金額，說明如下：
    1.看護費用：
      (1)原告在財團法人台灣基督長老教會新樓醫院（下稱新樓
        醫院）自 96年11月28日住院，96年12月8日出院，共計
        11日。且依照醫囑需專人看護 1個月，故應加計看護日
        數30日。
      (2)原告在行政院衛生署台南醫院（下稱台南醫院）自97年
        3月3日入院，97年3月10日出院，住院期間計8日。
      (3)原告在台南醫院自97年3月26日入院，97年4月11日出院
        ，共計17日。
      (4)總計原告住院期間共36日，再加計醫囑需專人看護一個
        月，合計需人看護之日數共 66日，以每日看護費用2千
        元計算，則被告應給付原告132,000元。
    2.醫療必要費用之支出：
      醫藥費用引用刑事卷內醫藥費收據共 2,914元與奇美醫院
      復健及門診費用單據924元，共計3,838元。
    3.往返醫院車資：
      計程車單次來回600元，共請求90,000元。
    4.無法工作之損失：
      依照台南醫院之回函意見認為約需 7-8個月的復健療程，
      則原告丙○○是在97年5月8日移除固定鋼釘後出院，若以
      8個月的復健療程計算，最快也要到 98年1月8日才能從事
      工作。而本件原告是在 96年11月26日遭撞擊，迄於98年1
      月8日已經長達 13個月之久，故原告丙○○起訴時請求10
      個月無法工作之損失當有理由，現依台南醫院函文意見再
      請求3個月的無法工作損失，合計237,000元。
    5.減少勞動能力之損失：
      由於原告丙○○迄今未能痊癒，恐怕留有殘疾，導致減少
      勞動能力，故請求減少勞動能力之損失900,000元。
    6.精神賠償慰撫金：
      原告丙○○因遭被告違規撞擊，歷經三次開刀住院，迄今
      仍無法痊癒，且無法工作，身心備受煎熬，原告歷經如此
      長時間之折磨，精神已不堪負荷，早已成為憂鬱症患者，
      為此還到醫院就診，身心飽受折磨，非外人所能體會，故
      請求給付精神慰撫金 500,000元。另原告乙○○部分之精
      神慰撫金請求15,000元。
  (四)並聲明：被告應給付原告丙○○ 1,862,838元、給付原告乙○○15,000元，及自起訴狀繕本送達被告翌日起至清償日止
    ，按年息百分之 5計算之利息。訴訟費用由被告負擔。原告
    願供擔保請准宣告假執行。
三、被告則以：
  (一)本件兩造當事人固曾於 96年11月26日於台南市○○路○段附
    近發生車禍意外事故，惟原告於車禍發生後，旋即至國立成
    功大學醫學院附設醫院（下稱成大醫院）急診，經醫師診治
    後，認為原告二人均無住院之必要，當日即行離院，依醫師
    囑言，再門診追蹤治療即可，徵見原告二人因車禍所受傷勢
    狀況並不嚴重。雖事發 2日後（即96年11月28日），原告丙○○復至新樓醫院求診，並住院治療，然據新樓醫院 98年6
    月19日新樓歷字第 0984107號函函覆本院說明病患丙○○當
    時就診情形謂：「當時之傷勢為右胸挫傷及右肱骨骨折，於
    96年11月28日住院，經保守療法（未手術），於 96年12月8
    日出院，之後門診時間為96年12月12日、96年12月26日、97
    年l月16日3次，現骨折已癒合」等語，由之，益足認定原告
    丙○○於96年11月28日入院之前，其傷勢甚輕微，甚至不需
    施行手術性之治療。
  (二)原告丙○○於 97年2月27日復發生自床上跌落之意外，另至
    署立台南醫院就診，而經台南醫院98年6月11日南醫歷字第0
    980004136號函函覆謂：「病患丙○○先生 97年3月3日以後
    骨折（右肩部肱骨頸部無移位性骨折）之診斷及治療應與97
    年2月27日急診跌倒病史可能較有關聯性，與 96年11月26日
    車禍（此車禍本院均無任何看診病歷）相隔3個月又3天，較
    無直接關聯性。判斷之依據為：相隔 3個月多之無移位性肱
    骨頸部骨折，早應癒合完全，不至於在97年3月3日骨科門診
    X光片還看見骨折，除非接受不正當的骨折治療固定術。」
    等語，據之，再印證前揭新樓醫院函文所示：「一般肱骨頸
    骨折約兩個月癒合，病人最後一次照片子為 97年2月20日顯
    示已有骨痂生成，且患部無疼痛感，並可自由擺動，故研判
    骨折已癒合」等語，益足確定原告 97年2月20日以後於署立
    台南醫院所治療之傷勢，乃原告在車禍骨折傷勢癒合之後，
    另行跌倒所導致，與系爭車禍之受傷根本無關。
  (三)關於原告丙○○請求賠償之範圍，被告答辯如下：
    1.看護費用部分：
      本案原告丙○○因車禍受傷情形僅及右胸挫傷及右肱骨骨
      折，其右側舉手雖有不便，但身體其他部分均正常，日常
      生活非不能自理，當自無聘請全天候看護之必要，此新樓
      醫院函文提及：住院期間需專人看護，出院後如有家人照
      顧，應不需看護等語可證。而就原告之傷勢情況言，前揭
      函文所謂「家人照顧」，係指原告在家休息時，由家人偶
      爾提供適當之協助而已，其家人所需提供之勞務，自難以
      受過專業訓練而費用甚高，且須隨時注意傷患之病情反應
      之專職看護所得比擬；再觀本案情節，於原告所受之傷勢
      不甚嚴重，且實際上亦未聘請專業看護之情況下，若責令
      被告必須比照專業看護之每日2,000元至2,200元標準賠償
      看護費用，顯然有失公允；況原告受傷期間，實際上係由
      其配偶即原告乙○○協助照料，而乙○○並無專業看護之
      資格，據其於審理中自述：係國小畢業，從事清潔臨時工
      ，一天收入約1,300元至1,400元，若以每日2,000元至2,2
      00元計算原告可得之看護費，反而有不當獲利之嫌。且實
      務判決就看護費用之計算，常以外籍看護工為計算參考，
      就本案看護費之計算標準，應以每月不逾23,000元，即每
      日不逾 767元為合理之計算基礎。至於計算被告就此事故
      應賠償看護費之日數，以原告於新樓醫院住院期間，即96
      年11月28日至96年12月8日為限。
    2.醫療費用部分：
      原告丙○○雖曾因車禍受傷，然原告既於 97年1月16日即
      自醫院治療完畢出院，且於 97年2月20日由專業醫師檢視
      其 X片，亦顯示已有骨痂生成，且患部無疼痛感，並可自
      由擺動，傷勢已經痊癒等情，則其於 97年2月20日之後所
      支出之醫療費用，即難認係屬車禍傷害治療上之必要費用
      ，依法自不得向被告請求。且原告丙○○於刑事程序中所
      提之收據，內容多屬重複，且光證明書費即高達 1,135元
      ，此亦不應向被告請求。
    3.往返醫院車資部分：
      原告主張計程車費車資 9萬元部份，並無任何收據為佐，
      被告否認之。況原告自稱擔任水泥工，收入不穩定，卻稱
      其出門均以計程車代步，且光車資之花費即高達 9萬元，
      顯違常情，甚難取信於人。
    4.無法工作之損失及減少勞動能力之損失部分：
      原告丙○○主張其不能工作之損失為 237,000元、減少勞
      動能力之損失90萬元，然並未舉證證明其勞動能力因系爭
      交通事故致何損害，復不能證明減損之程度，與因此喪失
      或減少勞動能力多少，更不能證明因此減少陸續得取得之
      金額為多少，是原告此部分請求，已難憑採，況原告於97
      年元月即經新樓醫院治療完畢，並經醫生確認骨折已經癒
      合，自能正常從事工作，原告之要求自屬無理。
    5.精神賠償慰撫金部分：
      按慰撫金之核給應斟酌雙方身分資力與加害程度及其他各
      種情形核定之，本件兩造經濟狀況均非寬裕，而原告丙○○因本起車禍僅住院10日即得出院休養，足見其傷勢並非
      嚴重，竟索賠高達50萬元之慰撫金，顯然過高，另原告乙○○請求15,000元之精神慰撫金，亦無任何醫藥費收據，
      請均予酌減。
  (四)並聲明：原告之訴及假執行之聲請均駁回。訴訟費用由原告
    負擔。如受不利被告之判決，被告願供擔保，請准免為假執
    行。
四、兩造不爭執之事項：
  (一)被告甲○○於 96年11月26目下午1時50分許，駕駛車牌號碼
    N6-1038號日用小客貨車，沿臺南市○○路 ○段210巷由西往
    東方向行駛，行經該路段290巷口左轉時，適與沿該路段290
    巷由西往東方向行駛，由原告丙○○所騎乘（後載原告乙○○）之車牌號碼 BZ8-301號重型機車發生碰撞，致丙○○受
    有右胸壁鈍挫傷、右側肱骨骨折之傷害；乙○○受有右手肘
    鈍挫傷之傷害。
  (二)被告甲○○因前揭過失傷害行為，業經臺灣臺南地方法院97
    年度交簡字第2011號、 97年度交簡上字第171號判處拘役50
    日確定在案，並易科罰金執行完畢。
  (三)本案經臺灣省臺南區車輛行車事故鑑定委員會 97年7月16日
    臺南區970504案號鑑定意見書鑑定結果認定，原告丙○○無
    肇事因素，被告駕駛小客貨車，未依規定左轉，轉彎車未讓
    直行車先行，為肇事原因。
  (四)原告乙○○、丙○○於車禍發生後當日下午 2時30分、31分
    因前述之傷害，至成大醫院急診室求治，經診治後分別於同
    日下午9時1分、11時 2分離院，成大醫院診斷證明書之醫師
    囑言並載明：宜門診追蹤治療等語。
  (五)原告丙○○於96年11月28日復因前揭傷害，至新樓醫院住院
    求診，並於96年12月8日出院，共計住院 11日，之後門診時
    間分別為96年12月12日、96年12月26日、97年1月16日3次；
    原告上述患部最後一次照片子為 97年2月20日，已顯示有骨
    痂生成，且患部無疼痛感，並可自由擺動，經醫生研判骨折
    已逾合。
  (六)原告丙○○於97年3月3日因右肩部肱骨頸部無移位性骨折至
    台南醫院治療，並於同年月 10日出院，97年3月14日門診追
    蹤一次，97年 3月26日住院打入鋼釘固定肱骨頸骨，並於97
    年4月11日出院。
  (七)原告丙○○於 98年2月23日經鑑定取得輕度肢體障礙之殘障
    手冊。
  (八)原告丙○○業因本件車禍事故，受領強制汽車責任保險金87
    ,700 元。
  (九)迄 97年2月20日止原告丙○○因本件車禍事故至成大醫院、
    新樓醫院就診，分別支出醫藥費1,279元（含證明書費515元
    ）及930元（含證明書費420元）。
  (十)原告丙○○住院期間，全日看護費用為 2,000元。原告丙○○是請家人看護。
  (十一)原告丙○○月投保薪資為18,300元。
  (十二)原告丙○○至醫院就診平均車資來回為600元。
  (十三)原告丙○○國小畢業，從事水泥工，一天收入約 2,000元；
    原告乙○○國小畢業，從事清潔臨時工，一天收入約 1,300
    元至 1,400元。被告甲○○國中畢業，從事小吃攤，收入平
    均每個月兩萬元。
五、本件爭點為：
  (一)原告丙○○於民國97年3月3日至台南醫院治療之「右肩部肱
    股頸部無移疑位性骨折」，與被告前揭過失行為是否有相當
    因果關係？
  (二)原告丙○○因本件車禍所得請求之醫藥費及看診車資若干？
  (三)原告丙○○請求減少或喪失勞動能力之損失及看護費用是否
    過高？
  (四)原告乙○○、丙○○請求之慰撫金是否過高？
六、法院之判斷
  (一)原告主張被告因於上揭時地駕駛自小客貨車，疏未注意讓直
    行車先行，而貿然轉彎撞及原告所騎乘之機車，致原告丙○○受有前述右胸壁鈍挫傷、右側肱骨骨折之傷害；原告乙○○受有右手肘鈍挫傷之傷害等情，業據臺灣臺南地方法院檢
    察署提起公訴，並經本院以 97年度交簡上字第171號判決判
    處拘役50日確定在案，有判決書可資查考，並為兩造所不爭
    執，堪信原告之主張為真實。按汽車行駛至交岔路口，轉彎
    車應讓直行車先行，道路交通安全規則第102條第7款訂有明
    文。本件被告為汽車駕駛人，自應注意及此；另查，本件事
    故發生時天候晴、日間自然光線，路面乾燥、無缺陷或障礙
    物，且視距良好，依其情形並無不能注意之情事，被告卻疏
    未讓直行車先行，致原告受有前揭系爭傷害，足見被告之過
    失行為，為本件事故之主要肇事原因，臺灣省臺南區車輛行
    車事故鑑定委員會鑑定意見亦同此認定，且其過失行為與原
    告之受傷，有相當因果關係。
  (二)按因故意或過失，不法侵害他人之權利者，負損害賠償責任
    ；汽車、機車或其他非依軌道行駛之動力車輛，在使用中加
    損害於他人者，駕駛人應賠償因此所生之損害；不法侵害他
    人之身體或健康者，對於被害人因此喪失或減少勞動能力或
    增加生活上之需要時，應負損害賠償責任；不法侵害他人之
    身體、健康、名譽、自由、信用、隱私、貞操，或不法侵害
    其他人格法益而情節重大者，被害人雖非財產上之損害，亦
    得請求賠償相當之金額。其名譽被侵害者，並得請求回復名
    譽之適當處分，民法第184條第1項前段、第191條之2、第19
    3條第1項、第195條第1項分別定有明文。本件原告因被告之
    過失行為受有上揭系爭傷害，依前述規定，被告自應對原告
    2人所受之損害負賠償責任，故原告依前揭規定，請求被告
    負損害賠償責任，洵屬有據。茲就原告 2人請求之項目及金
    額列述如下：
    1.原告丙○○部分：
      (1)醫療費用3,838元部分
        原告主張引用刑事卷內醫藥費收據（含證明書費）共2,
        914元及奇美醫院復健與門診費用單據924元，請求被告
        償還醫療費用支出3,838元。被告則否認證明書費為必
        要，且97年2月20日後支出之醫療費用亦與被告無關。
        經查：
        證明書費1,135元部分
         (甲)原告起訴請求醫療收據證明費共1,135元（97年2月2
           0日之前為935元、97年2月20日之後為200元），惟
           為被告所否認。按因侵權行為致身體受有傷害，訴
           請賠償義務人賠償損害，法院恆要求賠償權利人提
           出證明文件，倘出具該證明文件而需支付費用時，
           是項證明書費之支出即難謂與傷害間無相當因果關
           係，而非不得請求一併賠償（最高法院89年度台上
           字第2070號判決參照），是證明書若為證明損害所
           必要，則做成證明書所支出之費用，自屬增加生活
           上需要，侵權行為之受害人仍得依據民法第192條第
           1項請求損害賠償。
         (乙)查原告丙○○固於97年3月3日因右肩部肱骨頸部無
           移位性骨折至台南醫院治療，並於98年2月23日經鑑
           定取得輕度肢體障礙之殘障手冊，此有臺南醫院南
           醫歷字第0980000711號函及中華民國身心障礙手冊
           等件在卷足考，並為兩造所不爭執，堪信為真。惟
           據前述新樓醫院函文說明二所載：「原告丙○○所
           受之肱骨頸骨折一般約2個月癒合，而其於97年2月
           20日照片子時，即顯示有骨痂生成，且患部無疼痛
           感，並可自由擺動，研判骨折已癒合」等語可知，
           原告丙○○所受之前揭系爭傷害至遲於97年2月20日
           應已痊癒，況台南醫院98年6月11日函文說明二亦明
           載：「病患丙○○先生97年3月3日以後骨折（右肩
           部肱骨頸部無移位性骨折）之診斷及治療應與97年2
           月27日急診跌倒病史可能較有關聯性，與96年11月2
           6日車禍（此車禍本院均無任何看診病歷）相隔3個
           月又3天，較無直接關聯性。判斷之依據為：相隔3
           個月多之無移位性肱骨頸部骨折，早應癒合完全，
           不至於在97年3月3日骨科門診X光片還看見骨折，除
           非接受不正當的骨折治療固定術。」等語，則被告
           前述過失傷害行為與原告丙○○97年3月3日因右肩
           部肱骨頸部無移位性骨折至台南醫院治療及98年2月
           23日經鑑定有輕度肢體障礙等情，並無關連，堪予
           認定，則逾97年2月20日後所支出之證明書費支出自
           無必要，應予駁回；再者，其請求97年2月20日前之
           醫療費用僅1,274元，證明書費即達935元，復於系
           爭傷害行將癒合之97年1月14日、97年2月11日，分
           別請領2張及1張證明書，共支出315元，對於其受有
           系爭傷害之證明而言，難認必要，應予剔除。是原
           告丙○○請求97年2月20日前之證明書費共935元部
           分，除97年1月14日、97年2月11日所請領之3張證明
           書應予剔除外，餘620元部分，應予准許。
        醫藥費用2,703元部分
          迄97年2月20日止，原告丙○○因本件事故至成大醫
          院、新樓醫院就診，扣除證明書費，共支出醫藥費76
          4元及510元，合計1,274元，為兩造所不爭執，按被
          告因過失致原告丙○○受有系爭傷害，對於其因此所
          支出之醫藥費，自應負賠償之責，是原告丙○○請求
          被告賠償至97年2月20日止之醫藥費1,274元部分，為
          有理由，應予准許。
        (2)計程車費90,000元部分
          原告主張伊因前揭系爭傷害需至醫院看診、復健，單
          趟計程車車資600元，共請求 90,000元等語。按原告
          丙○○之右手於車禍中受傷，其前往醫療院所就醫，
          自有搭乘計程車之必要，雖被告抗辯原告丙○○以水
          泥工為業，收入不穩定卻以計程車代步，有違常情云
          云，然原告丙○○因診療傷病而有坐車前往醫療機構
          接受治療之必要者，不論是自行開車前往、乘坐大眾
          運輸之計程車或公車等，均有支出交通費用之必要，
          參以原告所受之傷勢為右胸壁鈍挫傷、右側肱骨骨折
          ，其主張受有此等為看診，搭乘計程車必要而支出交
          通費用之損害，尚符常情；被告前述抗辯，自無可採
          。又原告丙○○主張其每趟來回計程車資為600元，
          為被告所不爭執，本院認屬相當。惟據前揭新樓醫院
          函文所示，原告丙○○因被告過失傷害行為所受之系
          爭傷害，業已於97年2月20日痊癒，審酌原告丙○○
          於96年12月8日因系爭傷害自新樓醫院出院後，僅於
          96 年12月12日、96年12月26日、97年1月16日及97年
          2 月20日返院就診4次，則其得請求之車資為2, 400
          元（600元×4＝2,400元）；至原告請求97年2月21日
          後之計程車車資部分，則無理由。
        (3)看護費132,000元部分
          (甲)原告主張伊因系爭傷害分別於新樓醫院及台南醫院
            住院合計 36日，再加計醫囑需專人看護1個月，合
            計需人看數之日數為66日，以1日看護費用2,000元
            計，共請求 132,000元等語。
          (乙)查原告丙○○至台南醫院住院治療係於 97年2月20
            日之後，與被告前揭系爭傷害行為無涉，業已論斷
            如上，則其於台南醫院住院之期間共25日，應自前
            開原告丙○○所主張之住院期間內剔除，是原告丙○○於新樓醫院住院治療共11日，每日以 2,000元
            計，共計 22, 000元部分，應予准許，其餘住院期
            間看護費用則無理由，應予駁回。
          (丙)至原告丙○○主張醫囑其於出院後仍須專人看護 1
            個月，請求同以每日 2,000元之基準計算看護費用
            部分，據前揭新樓醫院函文說明二之2.所載：「住
            院期間需專人看護，出院後如有家人照顧，應不需
            要看護。」等語可知，原告丙○○出院後僅需有家
            人照顧即可，尚無須專業看護照料，查看護費用每
            日 2,000元，是完全不能自理生活而需聘請專業看
            護人員全日24小時看護之價格，原告既僅須簡易協
            助之照顧，又係由其不具專業看護技能之妻子看護
            ，以此標準請求被告給付自屬過高。本院爰審酌外
            籍看護工之基本工資現為17,280元，再加上每月固
            定休假國定假日應加付之不休假加班費約為 3,000
            元，及依就業服務法第55條之規定，雇主聘外國人
            從事就業服務法第46條第1項第8款至第10款規定之
            工作，應向中央主管機關設置之就業安定基金專戶
            繳納就業安定費、健保費，加上看護工之食住費用
            ，則每月約須支出30,000元，則原告丙○○此1個
            月支出之看護費用應以30,000為適當，原告在此部
            分之請求應屬有據，應予准許。至逾此數額之請求
            ，非有理由。
        (4)薪資損失237,000元部分：
          原告起訴主張因本件事故，長達13個月無法工作，爰
          請求工作損失237,000元等語。查原告丙○○月投保
          薪資為18,300元，有勞工保險投保紀錄等件可證，復
          為兩造所不爭執，自得作為計算原告丙○○所受工作
          損失之準據。又原告丙○○所受系爭傷害雖已於97年
          2月20日即已痊癒，但前揭新樓醫院函文說明二之3.
          亦明載原告丙○○所受之傷勢約需6 個月之後始能再
          從事勞力性的工作，查原告丙○○平日從事水泥工，
          為兩造所不爭執，其性質上自屬勞力性工作無疑，故
          原告請求之薪資損害自應以6 個月為度。是原告丙○○96年11月26日因被告前揭過失傷害行為受有上述系
          爭傷害，需6個月之後始能從事勞力性工作，以一個
          月18,300元計，被告就薪資損失部分共應賠償原告丙○○109,800 元（6×18,300元＝109,800元）。逾此
          數額之請求，即非有據。
        (5)減少勞動能力900,000元部分
          原告丙○○以伊迄今尚未痊癒，恐留有殘疾，致減少
          勞動能力為由，請求減少勞動能力之損失 900,000元
          等語。被告則以原告丙○○所受之系爭傷害業已於97
          年2 月20日前痊癒，自能正常從事工作，且原告丙○○復未就勞動能力有何損害、減損之程度及因此喪失
          或減少之勞動能力為何等加以舉證等語置辯。經查原
          告丙○○所受之系爭傷害至遲業已於97年2 月20日前
          痊癒，業如上述，是原告丙○○就減少勞動能力損害
          賠償之請求自無理由，尚難准許。
        (6)慰撫金500,000元部分
          經查原告丙○○國小畢業，從事水泥工，每日收入約
          為2,000 元；被告則為國中畢業，從事小吃攤業，每
          月收入約為20,000元，為兩造所不爭執。又原告丙○○名下並無不動產或其他汽機車；被告則有房屋1筆
          、土地2筆及汽車1部，此有本院調閱稅務電子閘門財
          產所得調件明細表在卷足憑。依兩造之身分、教育程
          度、經濟能力、社會地位，及原告丙○○因本件事故
          所受之前揭系爭傷害等一切情狀，認原告丙○○所請
          求之慰撫金金額30,000元為適當，逾此金額之請求，
          尚難准許。
    2.原告乙○○部分：
      經查原告陳邱梅同因前揭被告之過失行為而受有右手肘鈍
      挫傷之傷害，為兩造所不爭執，復有成大醫院乙種診斷證
      明書1紙在卷足按，是原告陳邱梅因本件事故受有前述傷
      害應堪認定，雖其未提出醫藥費收據，然自無礙於慰撫金
      之請求，又原告乙○○為國小畢業，從事清潔臨時工，每
      日收入約1,300元至1,400元，為兩造所不爭執，爰依兩造
      之身分、教育程度、經濟能力、社會地位，及原告乙○○
      因本件事故所受之前揭系爭傷害等一切情狀，認原告乙○○所請求之慰撫金金額以5,000元為適當，逾此金額部分
      ，同難准許。
    3.上述各項金額合計，原告丙○○得請求被告賠償之金額為
      196,094元（ 2,400元＋22,000元＋30,000元＋109,800元
      ＋620元＋1,274元＋30,000元）；原告乙○○得請求被告
      賠償之金額為5,000元。
    4.原告丙○○自承因本件車禍意外，業已領取強制汽車責任
      保險金87,700元，依強制汽車責任保險法第11條第1項第1
      款及第32條之規定，自應由原告丙○○本件得請求之金額
      中扣除。總計：
      (1)原告丙○○尚可請求之金額為108,394元（196,094元－
        87,700元＝108,394元）
      (2)原告乙○○可請求之金額為5,000元。
七、按給付有確定期限者，債務人自期限屆滿時起，負遲延責任
    。給付無確定期限者，債務人於債權人得請求給付時，經其
    催告而未為給付，自受催告時起，負遲延責任。其經債權人
    起訴而送達訴狀，或依督促程序送達支付命令，或為其他相
    類之行為者，與催告有同一之效力，民法第229條第1項、第
    2 項定有明文。又遲延之債務，以支付金錢為標的者，債權
    人得請求依法定利率計算之遲延利息。但約定利率較高者，
    仍從其約定利率。應付利息之債務，其利率未經約定，亦無
    法律可據者，週年利率為百分之五，民法第233條第1項、第
    203 條亦有明文。本件被告對原告所負損害賠償債務，核屬
    無確定期限之給付，被告在受原告催告而未為給付時，始負
    遲延責任，而原告起訴狀繕本係於97年11月20日送達被告，
    有送達證書在卷可稽，原告請求自起訴狀繕本送達被告翌日
    即97年11月21日起至清償日止，按週年利率百分之5 計算之
    利息，核無不合，應予准許。
八、綜上所述，原告本於侵權行為損害賠償之法律關係，請求被
    告給付原告丙○○108,394元、給付原告乙○○5,000元，及
    均自97年11月21日起至清償日止，按週年利率百分之 5計算
    之法定遲延利息，為有理由，應予准許，逾上開金額之請求
    ，則屬無據，應予駁回。
九、原告勝訴部分屬民事訴訟法第389條第1項第5 款所定所命給
    付之金額未逾50萬元之判決，雖原告陳明願供擔保，請求宣
    告假執行，然本院就其勝訴部分，應依職權宣告假執行；被
    告陳明願供擔保請求宣告免假執行，經核並無不合，爰均酌
    定相當之擔保金額准許；至於原告敗訴部分，其假執行聲請
    已失所依附，應予駁回。本件原告之訴一部有理由、一部無
    理由，爰審酌兩造勝負比例，定訴訟費用之負擔如主文第4
    項所示。
十、本件事證已臻明確，兩造其餘攻擊防禦方法及證據，並不影
    響本案之判斷，爰不一一論述。
十一、結論：原告之訴一部有理由、一部無理由，依民事訴訟法
      第87條第1項、第79條、第389條第1項第5款、第390條第2
      項判決如主文。
中    華    民    國    98    年    8     月    19    日
                  民事第一庭    法  官  周素秋
以上正本係照原本作成。
如對本判決上訴，須於判決送達後20日內向本院提出上訴狀。
中    華    民    國    98    年    8     月    19    日
                                書記官  洪育祺


司法院資訊處製作；財團法人民間司法改革基金會備份。
